【裁判字號】    97,訴,741
【裁判日期】    970822
【裁判案由】    違反毒品危害防制條例
【裁判全文】
臺灣臺南地方法院刑事判決
公  訴  人  臺灣臺南地方法院檢察署檢察官
被      告  丁○○
指定辯護人  本院公設辯護人  甲○○
上列被告因違反毒品危害防制條例案件，經檢察官提起公訴（九
十七年度偵字第二七九五號），本院判決如下：
    主  文
丁○○共同犯如附表編號一至五所示之罪，均累犯，各處如附表
所示之刑，應執行有期徒刑拾壹年。販賣第一級毒品所得新臺幣
伍仟元均沒收，如全部或一部不能沒收時，以其財產抵償之。
    事  實
一、丁○○前於民國（下同）九十五年間，因竊盜案件，經本院
    以九十五年度簡字第三三六二號判決判處有期徒刑三月確定
    ，於九十六年六月五日執行完畢。
二、詎猶不知悔改，其知悉戊○○處有第一級毒品海洛因可供販
    賣，竟與戊○○（成年人，另由檢察官偵查中）共同基於販
    賣第一級毒品海洛因之犯意聯絡與行為分擔，因丙○○由己○○處獲悉可向丁○○聯絡交易海洛因之訊息，而分別於附
    表所示之時間，以公共電話與丁○○聯繫每次以新臺幣（下
    同）一千元之代價購買海洛因一包等交易內容後，戊○○再
    將如交易內容所示之第一級毒品海洛因數量交由丁○○攜往
    己○○住處旁活動車庫即如附表所示之地點交付予丙○○，
    並收取價金轉交予戊○○藉以獲取販賣之利益，且戊○○亦
    會免費提供第二級毒品安非他命予丁○○施用。嗣於九十六
    年十二月十八日，因丙○○施用毒品案件為警查獲後供出販
    賣毒品者而查悉上情。
三、案經臺南縣警察局玉井分局報告臺灣臺南地方法院檢察署檢
    察官偵查起訴。
    理  由
一、按被告以外之人於審判外之陳述，雖不符前四條之規定，而
    經當事人於審判程序同意作為證據，法院審酌該言詞陳述或
    書面陳述作成時之情況，認為適當者，亦得為證據。當事人
    、代理人或辯護人於法院調查證據時，知有第一百五十九條
    第一項不得為證據之情形，而未於言詞辯論終結前聲明異議
    者，視為有前項之同意，刑事訴訟法第一百五十九條之五定
    有明文。查證人丙○○、己○○於警詢所為之證述，均屬被
    告丁○○以外之人於審判外之陳述，然前開證人於警詢所為
    之證述，業經檢察官、被告及選任辯護人於本院九十七年五
    月五日準備程序時同意作為本案之證據，並於本院同年八月
    二十日審理期日進行調查證據時不爭執其證據能力，而本院
    考量前開證人於警詢證述時均有全程錄音，所述亦屬其等親
    身經驗之事，認前開證人於警詢證述之內容得為證據。另證
    人丙○○、己○○於偵查中具結證述之內容，業依法定程序
    具結後所為之證述，復未見有何顯不可信之情形，自得為證
    據，均合先敘明。
二、訊據被告對於前開犯罪事實均坦承不諱，核與證人丙○○、
    己○○於警偵訊之證述相符，而證人丙○○於九十六年十二
    月十八日下午四時三十分為警採尿送驗確呈嗎啡之陽性反應
    ，此業經本院依職權調閱本院九十七年度訴字第三八一號刑
    事案卷內附臺南縣警察局玉井分局偵辦毒品危害防制條例案
    件尿液送驗對照表、長榮大學九十六年十二月二十八日確認
    報告各一份查核屬實（該案警卷第十五至十六頁），益證證
    人丙○○前開證述非虛。再斟之被告於九十七年一月二十五
    日下午二時許，為警在臺南縣玉井鄉臺二十線二十九點五公
    里處查獲時並未扣得任何毒品，反之臺南縣警察局玉井分局
    依被告於警詢所為之供述，於九十七年二月十四日上午八時
    十五分許，持本院核發之搜索票前往另案被告戊○○位於臺
    南縣玉井鄉中正村中正一七０號執行搜索時，在另案被告戊○○休息之房間內當場查獲第一級毒品海洛因七包，並移送
    臺灣臺南地方法院檢察署檢察官偵查中等情，亦經臺南縣警
    察局玉井分局於九十七年七月九日以南縣井警偵字第０九七
    ０００五八０八號函檢送職務報告一份，另有臺灣高等法院
    被告前案紀錄表一件在卷可佐（本院卷第四０、九二至九三
    頁），可證被告所述其僅為另案被告戊○○送交毒品及收取
    價金一節，應堪採信。末參以被告有施用第二級毒品安非他
    命之陋習，此有臺灣高等法院被告前案紀錄表及臺灣臺南地
    方法院檢察署刑案資料查註紀錄表各一件在卷可按，以及被
    告於本院審理時自承為另案被告戊○○送交海洛因及收取價
    金後，可換取免費施用安非他命之利益，可證被告確有以販
    賣海洛因獲取利益之意圖，況販賣第一級毒品之最輕本刑為
    無期徒刑，罪責甚重，且為警方嚴加查緝之重點，此乃眾所
    周知之事，是以，販賣第一級毒品者，若非有利可圖，應無
    甘冒被供出來源或被檢警查緝法辦而受重刑處罰之危險，足
    證被告販賣第一級毒品海洛因確有營利之意圖至為明顯，綜
    上，足證被告前開自白應與事實相符而可採信，是以，本件
    事證已臻明確，被告犯行洵堪認定。
三、論罪科刑
  (一)按海洛因係屬毒品危害防制條例第二條第二項第一款所列之
    第一級毒品，依法不得持有及販賣，是以，核被告於附表所
    示之時間、地點共計五次販賣海洛因予丙○○之犯行，均係
    犯毒品危害防制條例第四條第一項之販賣第一級毒品罪，而
    其於販賣前後持有第一級毒品海洛因之低度行為，均為其販
    賣之高度行為所吸收，不另論罪。又被告與另案被告戊○○
    就前開五次犯行，有犯意聯絡與行為分擔，均應論以共同正
    犯。另被告所犯前開五罪，犯罪時間均各相隔一日，每次均
    係證人丙○○與被告聯繫交易內容後，被告始萌生犯意，而
    屬犯意各別，應分論併罰之。
  (二)其次，被告有犯罪事實欄所載之前科，此有臺灣高等法院被
    告前案紀錄表及臺灣臺南地方法院檢察署刑案資料查註紀錄
    表各一件在卷可憑，其受有期徒刑執行完畢後五年內再犯本
    件有期徒刑以上之罪，依刑法第四十七條第一項規定應論以
    累犯，原依法應加重其刑，惟因販賣第一級毒品罪之法定刑
    為死刑、無期徒刑，依刑法第六十四條第一項、第六十五條
    第一項之規定，均不得加重，僅得就罰金刑部分加重其刑。
  (三)按刑法第五十九條規定，犯罪之情狀可憫恕者，得酌量減輕
    其刑，同法第五十七條規定，科刑時應審酌一切情狀，尤應
    注意所列十款事項，作為科刑重輕之標準，兩條適用上固有
    區別，惟所謂「犯罪之情狀」與「一切情形」云云，並非有
    截然不同之領域，於裁判上酌減其刑時，應就犯罪一切情狀
    （包括第五十七條所列舉之十款事項），予以全盤考量，審
    酌其犯罪有無可憫恕之事由（即判例所稱有特殊之原因與環
    境等等，在客觀上足以引起一般同情，以及宣告法定低度刑
    ，是否猶嫌過重），以為判斷。故適用第五十九條酌量減輕
    其刑時，並不排除第五十七條所列舉十款事由之審酌，惟其
    程度應達於確可憫恕，始可予以酌減（最高法院七十年度第
    六次刑事庭會議決議參照）。爰審酌被告與另案被告戊○○
    乃叔姪關係，因被告有施用安非他命之陋習，為獲取免費之
    安非他命施用而為另案被告戊○○送交毒品予購買者及收取
    價金，又因本件購買毒品者即證人丙○○與另案被告戊○○
    並不熟識，為避免查緝風險，另案被告戊○○乃指示被告交
    付毒品與收取價金，然被告收取販賣所得後均交予另案被告
    戊○○，並未與之朋分，且交易次數為五次，金額僅為五千
    元，交易對象亦均屬同一，足徵被告並非主導本件販毒之首
    謀，亦未因此獲取暴利，另輔以被告於偵查及本院審理時自
    始坦承犯行，毫無推卸責任之舉，深具悔意，因此，本院考
    量上情，認依其犯罪參與程度、獲利情形等情顯可憫恕，客
    觀上足以引起一般人同情，倘量處法定本刑無期徒刑仍嫌過
    重，而有情輕法重之虞，依前開說明，其所犯五罪均應依刑
    法第五十九條之規定各酌減其刑。
  (四)再按犯第四條第一項之罪，供出毒品來源，因而破獲者，得
    減輕其刑，毒品危害防制條例第十七條定有明文。又考之前
    開條文規定之立法目的，係在利用減刑之寬典，鼓勵運輸、
    販賣、吸用或持有毒品之行為人，供出毒品之來源，藉以擴
    大防制毒品之成效，使煙毒易於斷絕。故凡觸犯該條所列舉
    之罪者，據實指陳其毒品所直接由來之人或地，並因而破案
    查獲者，即符合該條得減輕其刑之規定，至其所供毒品由來
    之人，與之是否具有共犯關係，並非所問（最高法院八十九
    年度臺上字第一七八號、第三九七０號判決參照）。查本件
    查獲經過，乃因證人丙○○因施用毒品案件為警查獲時供出
    被告，員警方循線查獲本件被告涉犯販賣海洛因之犯行並移
    送臺灣臺南地方法院檢察署檢察官偵查提起公訴，嗣員警再
    依被告警詢時供稱其所販賣之海洛因乃來自另案被告戊○○
    ，再由員警持本院核發搜索票至另案被告戊○○住處執行搜
    索時而破獲另案被告戊○○，另移送臺灣臺南地方法院檢察
    署檢察官偵查中，此觀諸本件警偵卷附資料以及臺南縣警察
    局玉井分局九十七年七月九日南縣井警偵字第０九七０００
    五八０八號函送職務報告即明，換言之，被告犯本件販賣第
    一級毒品海洛因之犯行，雖與另案被告戊○○係屬共同正犯
    關係，但若非被告供出其所販賣海洛因之來源，亦無法因而
    查獲另案被告戊○○，以遏止另案被告戊○○再繼續販賣海
    洛因予他人，且觀之毒品危害防制條例第十七條所謂供出毒
    品來源之規定，亦未限制不得與被告有共犯關係，是以，依
    前開說明，被告所犯前開五罪均合乎前開條文減輕其刑之規
    定，應各依刑法第七十條之規定遞減之。
  (五)爰審酌被告有施用毒品之素行，此有前開臺灣高等法院被告
    前案紀錄表及臺灣臺南地方法院檢察署刑案資料查註紀錄表
    各一件在卷可稽，復考量被告貪圖免費施用安非他命之利益
    ，從事毒品販賣，令買受毒品者沉迷於毒癮，無法自拔外，
    輕則戕害個人身心，重則因缺錢買毒而引發各式犯罪，實為
    多種犯罪之源頭，對國家、社會、個人之傷害可謂至深且鉅
    ，兼衡依目前證據調查結果顯示被告販賣毒品之數量、次數
    、所得款項，暨其智識程度、生活狀況、參與程度以及犯後
    坦承犯行態度良好等一切情況，認公訴人具體求處應執行有
    期徒刑十五年，核屬過重，爰認應分別量處如附表所示之刑
    ，並定如主文所示之應執行刑，較為妥適，以示儆懲。
  (六)末按犯第四條至第九條之罪者，其供犯罪所用或因犯罪所得
    之財物，均沒收之，如全部或一部不能沒收時，追徵其價額
    或以其財產抵償之，毒品危害防制條例第十九條第一項定有
    明文，惟仍須以該物屬於犯人者為限，始得沒收之（最高法
    院九十三年度臺上字第五三三六號）；又按共同正犯因相互
    間利用他人之行為，以遂行其犯意之實現，本於責任共同之
    原則，有關沒收部分，對於共犯間供犯罪所用之物，自均應
    為沒收之諭知（最高法院九十一年度臺上字第五五八三號、
    八十九年度臺上字第六九四六號判決可資參照）。查被告與
    另案被告戊○○販賣第一級毒品予證人丙○○之販毒所得共
    計五千元，應依前開條文規定宣告沒收，如全部或一部不能
    沒收時，以其財產抵償之。
據上論斷，應依刑事訴訟法第二百九十九條第一項前段，毒品危
害防制條例第四條第一項、第十七條、第十九條第一項前段，刑
法第十一條、第二十八條、第四十七條第一項、第五十九條、第
五十一條第五款，判決如主文。
本案經檢察官乙○○到庭執行職務。
中    華    民    國    97    年    8     月    22    日
                刑事第十一庭    審判長法  官  陳威龍
                                      法  官  黃翰義
                                      法  官  黃欣怡
以上正本證明與原本無異。
如不服本判決應於收受本判決後10日內向本院提出上訴書狀，並
應敘述具體理由。如未敘述上訴理由者，應於上訴期間屆滿後20
日內向本院補提理由書狀（均須按他造當事人之人數附繕本）「
切勿逕送上級法院」。
                                  書記官  陳怡吟
中    華    民    國    97    年    8    月    25   日
附表：被告犯罪時間、地點
┌─┬───────┬──────────┬──────┬────────┬─────┐
│  │犯罪時間      │      犯罪地點      │ 交易內容   │   所犯法條     │ 所處徒刑 │
├─┼───────┼──────────┼──────┼────────┼─────┤
│1 │96年12月11日  │臺南縣玉井鄉○○街  │新臺幣一千元│毒品危害防治條例│ 有期徒刑 │
│  │              │103號旁活動車庫     │之海洛因一包│4條第1項之販賣第│ 八年     │
│  │              │                    │            │一級毒品罪      │          │
├─┼───────┼──────────┼──────┼────────┼─────┤
│2 │96年12月12日  │同上                │ 同上       │ 同上           │ 同上     │
├─┼───────┼──────────┼──────┼────────┼─────┤
│3 │96年12月13日  │同上                │ 同上       │ 同上           │ 同上     │
├─┼───────┼──────────┼──────┼────────┼─────┤
│4 │96年12月14日  │同上                │ 同上       │ 同上           │ 同上     │
├─┼───────┼──────────┼──────┼────────┼─────┤
│5 │96年12月15日  │同上                │ 同上       │ 同上           │ 同上     │
└─┴───────┴──────────┴──────┴────────┴─────┘
附錄本案論罪科刑法條全文：
毒品危害防制條例第4、17、19條


司法院資訊處製作；財團法人民間司法改革基金會備份。
